【裁判字號】    95,台上,2725
【裁判日期】    950518
【裁判案由】    偽造文書
【裁判全文】
最高法院刑事判決            九十五年度台上字第二七二五號
    上  訴  人  乙○○
                        80號.
    選任辯護人  陳逸華律師
                李明諭律師
                蔡鎮隆律師
    上  訴  人  甲○○
                        81號.
                        318.
上列上訴人等因偽造文書案件，不服台灣高等法院台中分院中華
民國九十四年十一月二日第二審更審判決（九十三年度重上更(一)
字第一九七號，起訴案號：台灣台中地方法院檢察署八十七年度
偵字第一五四０八、一八００五號），提起上訴，本院判決如下
：
    主  文
上訴駁回。
    理  由
按刑事訴訟法第三百七十七條規定，上訴於第三審法院，非以判
決違背法令為理由，不得為之。是提起第三審上訴，應以原判決
違背法令為理由，係屬法定要件。如果上訴理由狀並未依據卷內
訴訟資料，具體指摘原判決不適用何種法則或如何適用不當，或
所指摘原判決違法情事，顯與法律規定得為第三審上訴理由之違
法情形，不相適合時，均應認其上訴為違背法律上之程式，予以
駁回。本件上訴人乙○○上訴意旨略稱：(一)上訴人於原審請求傳
訊證人齊慧莉以證明證人之警詢內容是否為真實，並證明上訴人
僅為受僱從事房屋營造，每月領薪資，與犯罪行為人並無犯意聯
絡及行為之分擔，原審竟以已傳喚二次證人未到庭，且該證人警
詢內容出於自由意志並屬實為由，未再次傳拘，自屬違背法令。
又該證人於警詢時之錄音並不完整，仍有瑕疵，其真實性值得懷
疑，原審未加查明逕採證人警詢筆錄為依據，違背刑事訴訟法修
法意旨及人權之保障。(二)原判決以上訴人陳述其上班時曾見過同
案被告等人之語，而認上訴人未否認犯罪，為有罪之認定，違背
無罪推定之原則，復有推論過於武斷之違法。(三)本件檢察官並未
證明上訴人有何犯罪事實及犯罪手法，且上訴人於案發當日為警
押往八樓時，八樓門房已打開，並非警方所言上訴人之鑰匙可以
打開八樓房門，而上訴人之警詢筆錄，原審亦認無證據能力，原
審單以上訴人於不知情之狀況下使用犯罪行為人所供之電話號碼
及呼叫器，即認相互間有犯意聯絡及行為分擔，實為擅斷，有判
決不載理由之違法。(四)本件原審上訴審判決論處上訴人有期徒刑
壹年，並諭知緩刑四年，原判決量處有期徒刑壹年，且未宣告緩
刑，有違刑事訴訟法第三百七十條之意旨，有判決不適用法則之
違法。(五)上訴人之選任辯護人於原審請求勘驗查扣可以打開八樓
裝設錄音機房間之鑰匙，原審未加調查，復未說明其理由，有調
查職責未盡及判決理由不備之違法。(六)依社會一般通念，上訴人
進入中采建設股份有限公司（下稱中采建設公司）較甲○○及齊
慧莉均晚，資歷不過二個月之久，怎會擔任發薪資之人，且轉交
薪資不過特殊例外，並非常態，原判決以此為上訴人陳述不實之
認定，實為武斷，有判決不載理由之違法。(七)原判決一方面認上
訴人未參與犯罪，另一方面又認其有犯罪及分擔犯罪實施，又以
被害人未受賠償為由對上訴人論罪科刑，前後不一，論證過於牽
強，有判決理由矛盾之違法云云。上訴人甲○○上訴意旨略謂：
上訴人並非想要翻案，也非不服原判決，只是有些事情和事實有
差別，上訴人自交保後，歷經眾叛親離，在九二一災難前夕與妻
子結婚至今，倍受換工作及離職之煎熬，不敢生育兒女，也無力
委任律師辯護，上訴人真心悔改，請從輕量刑，賜予緩刑，使得
重生等語。
惟查原判決依憑乙○○、甲○○不利於己之部分自白、共同被告
齊慧莉不利於上訴人等之部分供述、證人吳柏羲、鄧盛華、林曉
誼之證言、如原判決附表二（下稱附表者均同）所示被害人之指
述、附表一所示被害人所述被騙情形、匯款帳戶及被害人所提出
之匯款單、記帳單、扣案之代辦信用貸款帳冊一批、刊登廣告資
料一批、甲○○與林曉誼所簽立之租賃契約書、變造之徐國棟身
分證、中華電信公司台中營運服務中心通知單、中華電信公司南
台中營運處市內電話裝機申請書五份、原審法院八十九年度上訴
字第二０六九號刑事案件卷宗影本及該案之判決書、交通部公路
局台中區監理所函與附件、齊慧莉於台中進化郵局第00000
0－0號帳戶交易詳情表等證據，資以認定上訴人等有原判決事
實欄所記載之犯罪事實，因而撤銷第一審關於上訴人等部分不當
之判決，改判依連續犯、牽連犯之例，從一重分別論處上訴人等
共同連續行使偽造私文書，足以生損害於公眾及他人各罪刑，已
詳述其所憑之證據及認定之理由。對於乙○○於警詢筆錄中所記
載關於：「我是在（民國）八十七年五月十一日開始替許益銘工
作，因我債欠許益銘（新台幣）二十萬元，所以我知其犯案係以
報紙刊登代辦貸款為名，詐取他人代辦費，其拆帳方式係蕭增利
佔六分，許銘益佔四分分帳」、「綽號『阿利仔』蕭增利主要負
責現場工作」、「綽號阿生（正確年籍不詳）00000000
00」、「綽號『黑狗仔』劉昆益是負責人頭（0000000
000）」、「綽號『秋水』（指警提示口卡係張宏銘）000
0000000，係許銘益司機」、「綽號『阿達仔』持000
0000000，『阿昌』（0000000000）、ＫｉＫ
ｉ（0000000000）、小凡（0000000000）
」等部分，不具證據能力；又甲○○及齊慧莉警詢筆錄均具有證
據能力；分別在判決內說明其理由。又對於上訴人等否認有本件
犯行，甲○○辯稱：徐國棟之國民身分證、及「枋振生」、「李
宗霓」、「陳明順」等人之印章，均係許家肇所交付，伊不知上
開國民身分證經過變造、及上開印章係屬偽造之情事，其後伊係
遵照許家肇之指示，在上開租賃契約書及市內電話裝機申請書為
上開簽名及用印，並無犯罪之認知與故意，此後雖有參與提款，
但不知此係詐欺犯罪所得，應不為罪等語；乙○○辯稱：伊於八
十七年五月十一日到「中采建設公司」服務之後，係從事房屋之
買賣、裝修、及接洽貸款等工作，因伊是唸商業學校畢業，故許
家肇才偶而指示其與齊慧莉研究如何改進報表，但伊實不知許家
肇等人有以代辦信用貸款為詞，向他人詐騙代辦費用，更不知甲
○○行使變造之徐國棟國民身分證、及以偽造之「枋振生」、「
李宗霓」、「陳明順」等人印章申請上開市內電話裝機之情事，
後在八十七年七月二十三日被警查獲時，伊係在台中市○○路四
０七號一樓看裝潢，但被從八樓下來之員警吳柏羲以協助調查為
由，用槍抵住腰部而押到樓上，吳姓員警等七、八名警員早已到
現場，並將八樓之門全部打開並搜索完畢，其等稱伊之身上有一
支鑰匙可開啟八樓之門，認為伊係共犯，均非事實，伊並無上開
行使特種文書、行使偽造私文書及詐欺取財之犯行，應不為罪云
云；乙○○之選任辯護人並以甲○○與共同被告齊慧莉之警詢筆
錄經過勘驗結果，其等陳述內容與筆錄之記載幾近一字不差，應
屬照本宣讀，應無證據能力等語置辯；經綜合調查證據之結果，
認均不可採，分別在判決內加以指駁，並說明其證據取捨及判斷
之理由。另甲○○於原審改稱：領款之後，未曾交給乙○○，不
知乙○○之工作地點等語，不足採信；許家肇在另案否認犯罪，
蕭增利、劉昆益在另案辯稱不知中采建設公司對外以「代辦信用
貸款」之名行騙等情，均不足為上訴人等有利之證明，亦在判決
內說明其理由。又甲○○請求傳訊證人黃共專及請求調取台中市
警察局刑警隊少年組承辦甲○○身分證件被冒用之卷證資料及向
台中市監理所函調車號ＥＡ－１５０２、Ｒ９－４３４８車籍資
料，以查明甲○○證件資料被冒用，亦為被害人等情；乙○○請
求傳、拘證人齊慧莉，以辨明齊慧莉之警詢筆錄是否出於自由意
志等情；以事證已臻明確，認均無必要，復在判決內加以指駁，
並說明其理由。又本件公訴人雖僅就行使偽造私文書、詐欺取財
之犯行提起公訴，然檢察官就犯罪事實一部起訴者，其效力及於
全部，本件上訴人等行使變造特種文書部分之犯罪事實，因與論
罪科刑部分有牽連犯之關係，法院自應就屬於裁判上一罪之行使
變造特種文書之部分一併予以裁判；再公訴人移送併辦部分意旨
略以：乙○○與許家肇共同持被害人潘定堅遺失之身分證，冒潘
某之名購買Ｂ８─４５４２號自小客車一部，並由乙○○使用該
車，嗣於八十八年七月十七日再過戶予不知情之吳榮華使用，因
認乙○○涉有偽造文書罪嫌云云，以並無積極證據足以證明有上
開部分之犯罪，無從併辦，應由檢察官另為適當之處理；均分別
在判決內加以敘明。原判決所為論述，核與卷證資料相符，從形
式上觀察，並無違背法令之情形。按認事採證、證據之取捨及證
據證明力之判斷，俱屬事實審法院之職權，苟無違背證據法則，
自不能指為違法。原判決對於上訴人等有本件犯行，已說明其依
憑之證據及理由，對於上訴人等之辯解及甲○○嗣後翻異前供之
詞，認不可採，亦在判決內詳述其不予採納之理由，並無上訴意
旨所指違背法令之情形。查本件第一審判決係論乙○○以共同連
續行使偽造私文書，足以生損害於他人之罪，量處有期徒刑壹年
陸月；原判決亦論乙○○以相同之罪，但已量處有期徒刑壹年較
輕之刑，查並無違背刑事訴訟法第三百七十條之規定之情形，乙
○○上訴意旨(四)之指摘尚有誤會。又刑之量定及是否宣告緩刑，
為原審之職權，苟無顯失衡平，自不能以原審未諭知緩刑或冀求
較輕之刑，執為上訴第三審之理由，上訴人等此部分指摘，尚非
適法之第三審上訴理由。至上訴人等其餘上訴意旨所指各節，或
為單純事實之爭執；或不影響全部犯罪事實之認定而可認於原判
決之主旨有影響；或原審已加審酌、論斷，屬原審得本於職權裁
量之事項，已於判決內詳述其認事採證及證據取捨、判斷之理由
，為其職權之適法行使，並無違背證據法則之情形；或事證已臻
明確並無再為傳訊調查必要之裁量事項，亦無上訴意旨所指違背
法令之情形；上訴意旨徒憑己意任意指摘原判決違背法令，核與
法律規定得為第三審上訴理由之違法情形均不相適合，應認其等
關於行使偽造私文書部分之上訴違背法律上之程式，予以駁回。
又上訴人等牽連所犯行使變造特種文書罪（刑法第二百十六條、
第二百十二條）及詐欺取財罪（刑法第三百三十九條第一項）部
分，查均屬不得上訴第三審之案件，上訴人等對之一併提起上訴
，自非法之所許，應併予駁回，合予指明。
據上論結，應依刑事訴訟法第三百九十五條前段，判決如主文。
中    華    民    國  九十五  年    五    月   十八   日
                      最高法院刑事第五庭
                          審判長法官  莊  登  照
                                法官  洪  明  輝
                                法官  黃  一  鑫
                                法官  林  秀  夫
                                法官  徐  昌  錦
      本件正本證明與原本無異
                                      書  記  官
中    華    民    國  九十五  年    五    月  二十五  日
                                                    Ａ


司法院資訊處製作；財團法人民間司法改革基金會備份。
